臺灣高等法院臺南分院刑事判決　　　　96年度上訴字第1149號
上　訴　人
即　被　告　甲○○
選任辯護人　彭大勇　律師
　　　　　　林士龍　律師
上　訴　人
即　被　告　乙○○
選任辯護人　蘇文奕　律師
　　　　　　陳郁芬　律師
上列上訴人因違反毒品危害防制條例案件，不服臺灣台南地方法
院95年度訴字第1091號中華民國96年9月6日第一審判決（起訴案
號：臺灣台南地方法院檢察署94年度偵字第12174號） ，提起上
訴，本院判決如下：
    主  文
原判決撤銷。
甲○○、乙○○共同販賣第三級毒品，甲○○處有期徒刑伍年陸
月，乙○○處有期徒刑伍年貳月，販賣第三級毒品所得新臺幣壹
仟貳佰元連帶沒收之，如全部或一部不能沒收時，以其等財產抵
償之，扣案第三級毒品愷他命貳拾參點肆公克、行動電話手機貳
支（內含門號0000000000號行動電話晶片壹片、00
00000000號行動電話晶片壹片）均沒收之。又共同販賣
第四級毒品，甲○○處有期徒刑參年陸月，乙○○處有期徒刑參
年貳月。販賣第四級毒品所得新臺幣壹仟元連帶沒收之，如全部
或一部不能沒收時，以其等財產抵償之，扣案第四級毒品Ｎｉｍ
ｅｔａｚｅｐａｍ伍拾點捌伍公克、行動電話手機貳支（內含門
號0000000000號行動電話晶片壹片、0000000
000號行動電話晶片壹片）均沒收之。應執行甲○○有期徒刑
陸年陸月，乙○○有期徒刑陸年貳月，販賣第三、四級毒品所得
新臺幣貳仟貳佰元連帶沒收之，如全部或一部不能沒收時，以其
等財產抵償之，扣案第三級毒品愷他命貳拾參點肆公克、第四級
毒品Ｎｉｍｅｔａｚｅｐａｍ伍拾點捌伍公克、行動電話手機貳
支（內含門號0000000000號行動電話晶片壹片、00
00000000號行動電話晶片壹片）均沒收之。
    事  實
一、甲○○意圖營利，基於販賣第三級毒品愷他命之故意，於民
    國（下同）94年9月23日，以每包（內含第三級毒品愷他命
    一公克）新台幣（下同）一千二百元之價格販賣第三級毒品
    愷他命一包予綽號「小可」之成年女子，因甲○○將毒品放
    在其友人吳宛芸位於台南市○○路507之5號19樓之1租屋處
    ，綽號「小可」之成年女子乃前往該處，甲○○則以其所有
    門號0000000000號之行動電話打給乙○○所有之
    門號0000000000號行動電話，指示亦住在該處大
    樓，與其有販賣第三級毒品愷他命之共同犯意聯絡的乙○○
    ，乙○○即在該19樓之1處將第三級毒品愷他命一包交給綽
    號「小可」之成年女子。
二、甲○○意圖營利，基於販賣第四級毒品一粒眠之犯意，以每
    顆五十元之價格販賣第四級毒品一粒眠二十顆共一千元予綽
    號「江仔」之成年人，甲○○並於94年8月13日2時52分以前
    述行動電話指示與其有販賣第四級毒品一粒眠之共同犯意聯
    絡的乙○○，乙○○隨即將第四級毒品一粒眠二十顆交付給
    綽號「江仔」之成年人。
三、嗣經警於94年9月29日前往吳宛芸前開租處執行搜索，並在
    該處扣得第三級毒品愷他命二十三點四公克、第四級毒品一
    粒眠283顆（重五十八點五公克）、與分屬甲○○、乙○○
    所有，且供彼等犯罪所用之內含門號0000000000
    號、0000000000號行動電話晶片之行動電話手機
    各一支。
四、案經台南市警察局第五分局報請台灣台南地方法院檢察署檢
    察官偵查起訴。
    理  由
一、認定犯罪事實所憑之證據及理由
（一）
    1.被告甲○○坦承持用門號0000000000號行動電
      話，於94年7月間，在其友人吳宛芸前述租屋處附近，以
      每包（內含第三級毒品愷他命一公克）一千元及每顆第四
      級毒品一粒眠二十五元之價格，向綽號「阿倫」購買第三
      級毒品愷他命50包，與第四級毒品一粒眠400，且為警查
      獲，置於證人吳宛芸前開租處之第三級毒品愷他命與第四
      級毒品一粒眠等物均屬其所有。
    2.被告乙○○坦承持用門號0000000000號行動電
      話。
    3.有內含門號0000000000號行動電話晶片之行動
      電話手機一支，與內含0000000000號行動電話
      晶片之行動電話手機一支扣案可稽。
    4.扣案之第三級毒品愷他命二十三點四公克、第四級毒品一
      粒眠283顆（重五十八點五公克）分屬毒品危害防制條例
      所規範之之第三級毒品愷他命、第四級毒品Ｎｉｍｅｔａ
      ｚｅｐａｍ等情，業經高雄醫學大學附設中和紀念醫院鑑
      定屬實，有該院檢驗報告書二張附卷可稽（見偵查卷36至
      38頁）。
    5.被告二人使用上開行動電話之通信監察報告表二份（見警
      卷59至89頁）在卷，及原審法院勘驗前述通訊監察錄音帶
      ，製有勘驗筆錄附卷可稽（見原審卷卷一99至166頁）。
（二）關於事實一部分
    1.被告甲○○於警詢中供稱：其曾以每包一公克一千二百元
      之價格出售愷他命等語，另供稱：94年8月23日上午1時19
      分許，某女打電話給乙○○，告知欲拿一包菸等語之真意
      為拿取一包愷他命等語（見警卷3頁）。
    2.被告乙○○於前揭時間，確曾以其所使用之000000
      0000號行動電話與某姓名不詳之成年女子聯絡，且聯
      絡內容為被告乙○○詢問該女子要幾包「菸」，該女子回
      答稱：「一」等事實，經原審勘驗被告乙○○使用之前開
      行動電話通訊內容屬實（見原審卷一165頁）。
    3.被告乙○○於原審及本院審理時均坦承曾為被告甲○○交
      付第三級毒品愷他命與予被告甲○○指定之人
    4.被告乙○○於原審準備程序時，坦承曾受被告甲○○指示
      ，交付毒品予一名綽號「小林」之女子等語（見原審卷一
      第54至55頁），而被告甲○○於原審審理時另供稱：曾交
      付毒品與一名綽號「小可」之女子，該名女子應係被告乙
      ○○所稱之「小林」等語（見原審卷二65頁），又被告甲
      ○○於本院審理時坦承以電話指示被告乙○○在吳宛芸台
      南市○○路507之5號19樓之1租屋處，交付綽號「小可」
      一包愷他命之事實（見本院96年12月12日審理筆錄10頁）
      。
    5.綜合以上被告甲○○、乙○○之供述，與被告乙○○與該
      名女子通話內容相互勾稽以觀，堪信被告甲○○確曾以每
      包一千二百元之價格出售一包一公克之第三級毒品愷他命
      予綽號「小可」之女子，並由被告乙○○負責交付毒品予
      該名女子。至於被告甲○○於本院96年12月12日審理時另
      供稱其自己於前述台南市○○路507之5號19樓之1處樓下
      外面，另交付一包一公克之第三級毒品愷他命予綽號「小
      可」云云，惟查，此部分除甲○○之自白外，並無其他證
      據足資佐證，此部分應不足認定，併此敘明。又被告二人
      雖未供出綽號「小可」之年籍姓名資料，致本院無從傳訊
      ，惟從前述被告二人之供述及行動電話通訊內容，已足以
      認定確有綽號「小可」其人，及被告二人如何販賣第三級
      毒品愷他命予綽號「小可」其人之具體犯行，縱不予傳訊
      綽號「小可」，亦無礙於此部分犯行之認定，亦併此敘明
      。
（三）關於事實二部分
    1.被告乙○○於警詢中陳述證稱：94年8月13日上午2時52分
      3秒許，被告甲○○於電話中要其持一粒眠20顆予綽號「
      江仔」之友人，並告知每顆一粒眠為五十元等語（參見警
      卷7頁）；復於原審具結後證稱：電話中所稱之「Ｒ豆」
      之真意為一粒眠等語（見原審卷二64頁），佐以被告甲○
      ○於前揭電話中確曾告知被告乙○○一粒眠（即電話中所
      稱之「Ｒ豆」）每顆五十元，且被告林新尾、乙○○於電
      話中曾敘及「江仔」欲拿20顆一粒眠等情，業經原審勘驗
      被告乙○○使用之前開行動電話通訊內容屬實（見原審卷
      一150頁）。
    2.被告乙○○於警詢、原審及本院審理時均坦承曾為被告甲
      ○○交付第四級毒品一粒眠予被告甲○○指定之人（見警
      卷7頁、原審及本院卷準備程序筆錄）。
    3.綜合以上乙○○之供述及證述（關於被告甲○○指示其交
      付一粒眠二十顆給江仔部分），與被告乙○○與被告甲○
      ○通話內容相互勾稽以觀，堪信被告甲○○確曾以每顆五
      十元之價格出售第四級毒品一粒眠20顆予綽號「江仔」之
      成年男子，並由被告乙○○負責交付毒品予該名女子。又
      被告二人雖未供出綽號「江仔」之年籍姓名資料，致本院
      無從傳訊，惟從前述被告二人之供述及行動電話通訊內容
      ，已足以認定確有綽號「江仔」其人，及被告二人如何販
      賣第四級毒品一粒眠予綽號「江仔」其人之具體犯行，縱
      不予傳訊綽號「江仔」，亦無礙於此部分犯行之認定，併
      此敘明
二、對於被告及其選任辯護人辯解本院之判斷
（一）被告及其選任辯護人辯解要旨
    1.甲○○及其選任辯護人辯稱：沒有交付一粒眠給綽號「江
      仔」，第四級毒品伊只是送人，沒有賣；伊與「小可」是
      一起集資購買，因伊認識「阿倫」，伊向他拿比較便宜，
      小可只是把他自己的東西拿回去云云。
    2.被告乙○○及其選任辯護人辯稱：伊並無與被告甲○○共
      同販賣毒品之犯意聯絡，伊不知甲○○有販賣之行為云云
      。
（二）不採的理由
    1.被告甲○○以每包一公克一千元及每顆二十五元之價格向
      綽號「阿倫」之男子買愷他命及一粒眠，並曾以每包一公
      克一千二百元之價格出售愷他命，且以價金用來抵欠別人
      之債等事實，業據被告甲○○於警詢時坦承不諱（見警卷
      3頁），從而被告甲○○前述與小可集資之所辯，顯屬翻
      異卸責之詞，不足採信。
    2.ａ94年8月13日上午2時52分3秒許，被告甲○○於電話中
        要被告乙○○將一粒眠20顆交付予綽號「江仔」之友人
        ，並告知每顆一粒眠為五十元等事實，業據證人即共犯
        乙○○證述明確，佐以被告甲○○於前揭電話中確曾告
        知被告乙○○一粒眠（即電話中所稱之「Ｒ豆」）每顆
        五十元，且被告甲○○、乙○○於電話中曾敘及「江仔
        」欲拿二十顆一粒眠及乙○○證述確有將一粒眠20顆交
        付「江仔」等情，被告甲○○辯稱沒有交付一粒眠給「
        江仔」及一粒眠只送不賣，亦屬卸責之詞，不足採信。
        又依被告甲○○購入（愷他命一公克一千元、一粒眠一
        顆二十五元原）及出售（愷他命一公克一二百千元、一
        粒眠一顆二十五元）第三級毒品愷他命、第四級毒品一
        粒眠之價格以觀，兩者間確有相當差距，堪信被告甲○
        ○確有從中圖利之意圖。又從被告二人間於電話中已談
        及出賣之價格，則被告乙○○應已知悉被告甲○○有販
        賣毒品之行為，不論被告乙○○係基於自己犯罪或幫助
        被告甲○○販賣之意思，而參與販賣之構成要件即交付
        毒品之行為，則被告乙○○均成立販賣毒品之共同正犯
        ，要可認定。
      ｂ按被告以外之人於審判外之陳述，經當事人於審判程序
        同意作為證據，法院審酌該言詞陳述或書面陳述作成時
        之情況，認為適當者，亦得為證據，刑事訴訟法第159
        條之5第1項定有明文。查被告甲○○於本院審理時對共
        同被告乙○○於警詢時為筆錄之證據能力不予爭執，且
        本院依卷內資料審酌該警詢作成時之情況，亦認為並未
        有何違背法律或其他相關規定之情事，而應認為適當，
        是依刑事訴訟法第159條之5第1項之規定，上開共同被
        告乙○○於警詢所作之陳述，有證據能力，附此敘明。
    3.綜上所述，被告二人之所辯，均無足採，其等共同販賣第
      三級毒品愷他命、第四級毒品一粒眠等犯行，均堪以認定
      ，均應予依法論科。
三、論罪科刑之理由
（一）按愷他命係毒品危害防制條例第2條第2項第3款規定之第
      三級毒品；一粒眠係同條例第2條第2項第4款規定之第四
      級毒品。核被告二人於事實一之所為，均係犯毒品危害防
      制條例第4條第3項之販賣第三級毒品罪；於事實二之所為
      ，均係犯同條例第4條第4項之販賣第四級毒品罪，其等販
      賣前持有毒品之低度行為，已為其販賣之高度行為吸收，
      不另論罪。被告二人就前開二罪，均有犯意聯絡及行為分
      擔，均為共同正犯。被告二人所犯上開二罪犯意各別，
（二）爰審酌被告二人犯罪動機、手段、販賣毒品之數量、所得
      、犯罪後均否認犯行之態度等一切情狀，分別量處如主文
      第二項所示之刑，並均定其等應執行刑，以資懲儆。
（三）扣案第三級毒品愷他命二十三點四公克、第四級毒品一粒
      眠二百八十三顆（重五十八點五公克）、行動電話手機二
      支（內含門號0000000000號行動電話晶片一片
      、0000000000號行動電話晶片一片）均為被告
      二人販賣毒品所用之工具，均依毒品危害防制條例第19條
      第1項之規定沒收之。
（四）被告二人販賣第三級毒品愷他命之所得為一千二百元，販
      賣第四級毒品一粒眠之所得為一千元，均應依毒品危害防
      制條例第19條第1項規定，宣告被告二人連帶沒收之；販
      賣毒品所得財物，如全部或一部不能沒收時，應以其等財
      產抵償之。
四、不另為無罪諭知部分
（一）公訴意旨另略稱：被告甲○○、乙○○共同基於販賣第三
      級毒品愷他命與第四級毒品一粒眠之概括犯意聯絡，連續
      自94年7月間某日起至被查獲之其間，多次販賣第三級毒
      品愷他命與第四級毒品一粒眠予吳松霖及真實姓名年籍不
      詳之綽號「安安」、「蒼蠅」、「速宏」、「樂樂」、「
      東東」、「小芳」、「小毅」，因認被告甲○○、乙○○
      二人此部分亦涉有毒品危害防制條例第4條第3項、第4項
      之販賣第三級毒品及販賣第四級毒品之罪嫌。
（二）惟查：
    1.證人吳松霖於警詢中證稱：其於94年8月21日曾以電話向
      被告乙○○詢問是否可以購得第三級毒品愷他命，然被告
      乙○○告知現無可出售，因而交易未成功等語（見警卷12
      頁），是被告甲○○、乙○○是否確曾出售第三級毒品愷
      他命予證人吳松霖，即非無疑。公訴意旨雖據被告乙○○
      與吳松霖於94年8月21日15時45分27秒之監聽內容，認被
      告甲○○、乙○○確有出售第三級毒品愷他命之犯行。惟
      觀前開被告乙○○與證人吳松霖間之對話內容以觀，被告
      乙○○與吳松霖間，雖曾多次出現「菸」、「啤酒」、「
      檳榔」、「外套」等可疑為毒品代號之言語，然該通話內
      容中，僅有討論價錢、數量等事宜，無法肯定確認雙方確
      實已經進行交易（見本院卷161、164頁），況依本案卷證
      所示，亦無證據可資證明被告乙○○、證人吳松霖為前開
      對話後，事後業已實際進行交易，自難僅以該通話內容為
      據，即認被告甲○○、乙○○確有販賣第三級毒品予證人
      吳松霖之犯行。
    2.公訴意旨雖另認被告甲○○、乙○○販賣第三級毒品愷他
      命、第四級毒品一粒眠予綽號「安安」、「蒼蠅」、「速
      宏」、「樂樂」、「東東」、「小芳」、「小毅」等不詳
      姓名之成年男女，惟前開男女均僅有綽號，實際真實姓名
      年籍均無從查考，本院無從傳喚彼等到庭作證，是被告甲
      ○○、乙○○是否確有販賣第三級毒品愷他命、第四級毒
      品一粒眠予前揭諸人，尚乏積極證據可資認定。公訴意旨
      雖以被告甲○○、乙○○與前開諸人間之對話中，均不乏
      疑為毒品交易之言詞等情為據，因認被告甲○○、乙○○
      涉有販賣第三級毒品愷他命、第四級毒品一粒眠犯嫌。惟
      被告甲○○、乙○○與前開諸人之電話通話內容，雖有可
      疑為意欲進行毒品交易之對話，然此僅能證明被告甲○○
      、乙○○與前開諸人間，確有該通話內容，而依彼等雙方
      通話之內容，顯示雙方通話時之意向，雖可作為判斷雙方
      是否有販賣、購買毒品之意圖，然實際是否進行毒品交易
      ，亦即被告是否確實販賣毒品、前開諸人是否確實購買毒
      品等事項，均無法僅從雙方之電話內容獲得證明，此部分
      仍賴前開諸人之證述，以及實際查緝所得之證據，方能確
      切佐證證明被告等人間之電話內容，業已於現實生活中實
      現。況觀被告甲○○、乙○○與前開諸人之電話通話內容
      ，其中或難認定與毒品有關之言語（見原審卷一103頁所
      示「安安」與被告甲○○之對話、原審卷一143頁所示「
      小毅」與被告乙○○之對話）、或雖有可疑似討論毒品交
      易之言語，但尚未達於交易之合意，彼此均稱再行聯絡（
      見原審卷一105頁所示「蒼蠅」與被告甲○○之對話、原
      審卷一115至117頁所示「速宏」與被告甲○○之對話、原
      審卷一122至123頁所示「樂樂」與被告甲○○之對話、原
      審卷卷一143頁所示「東東」與被告乙○○之對話、原審
      卷一144頁所示「小芳」與被告乙○○之對話），綜此，
      僅依被告甲○○、乙○○與前開諸人之電話內容，亦不足
      以認定被告甲○○、乙○○確實販賣第三級毒品愷他命、
      第四級毒品一粒眠予前揭諸人，從而，依據前開證述所述
      ，雖可認定被告甲○○、乙○○確有販賣第三級毒品愷他
      命、第四級毒品一粒眠之意圖，然尚難肯認被告甲○○、
      乙○○實際上業已著手販賣第三級毒品愷他命、第四級毒
      品一粒眠之行為，甚或業已完成販賣第三級毒品愷他命、
      第四級毒品一粒眠予前揭諸人之犯行。
    3.綜上，公訴人就此部分其所指被告二人販賣第三、四級毒
      品之事實，尚未舉證明確而達令人信實無疑之程度，既無
      積極證據足以證明被告二人此部分有何公訴意旨所指之販
      賣第三、四級毒品之犯行，本應為其等無罪之諭知，惟公
      訴人認被告二人此部分犯行與前述論科部分有連續犯之裁
      判上一罪關係，此部分爰不另為無罪之諭知。
五、撤銷原判決之理由
    原判決認被告二人為均係犯毒品危害防制條例第5條第3項意
    圖販賣而持有第三級毒品罪、 同條第4項意圖販賣而持有第
    四級毒品罪，認事用法均有未洽。
六、適用法條
（一）刑事訴訟法第369條第1項前段、第364條、第299條第1項
      前段。
（二）毒品危害防制條例第4條第3、4項、第19條第1項，刑法第
      11條前段、第28條、第51條第5款。
本案經檢察官王碧霞到庭執行職務。
中　　華　　民　　國　　96　　年　　12　　月　　26　　日
                  刑事第三庭    審判長法　官  陳義仲
                                      法　官  宋明蒼
                                      法　官  蔡勝雄
以上正本證明與原本無異。
如不服本判決，應於收受本判決後十日內向本院提出上訴書狀。
其未敘述上訴理由者並得於提起上訴後十日內向本院補提理由書
狀（均須按他造當事人之人數附繕本）「切勿逕送上級法院」。
　　　　　　　　　　　　　　　　　　　書記官  汪姿秀
中　　華　　民　　國　　96　　年　　12　　月　　27　　日
本案論罪科刑法條：
毒品危害防制條例第4條第3、4項
製造、運輸、販賣第三級毒品者，處 5 年以上有期徒刑，得併科
新臺幣 5 百萬元以下罰金。
製造、運輸、販賣第四級毒品者，處 3 年以上 10 年以下有期徒
刑，得併科新臺幣 3 百萬元以下罰金。
品危害防制條例第19條第1項
犯第 4 條至第 9 條、第 12 條、第 13 條或第 14 條第 1 項、
第2項之罪者，其供犯罪所用或因犯罪所得之財物，均沒收之，
如全部或一部不能沒收時，追徵其價額或以其財產抵償之。
